【裁判字號】    98,易緝,108
【裁判日期】    980527
【裁判案由】    毒品危害防制條例
【裁判全文】
臺灣板橋地方法院刑事判決             98年度易緝字第108號
公  訴  人  臺灣板橋地方法院檢察署檢察官
被      告  甲○○
上列被告因違反藥事法案件，經檢察官聲請簡易判決處刑（97年
度偵字第10436 號），本院認不宜以簡易判決處刑，改依通常程
序審理，因被告於準備程序中就被訴事實為有罪之陳述，經本院
合議庭裁定由受命法官獨任進行簡式審判程序，並判決如下：
    主  文
甲○○明知為禁藥而寄藏，累犯，處有期徒刑捌月，減為有期徒
刑肆月。扣案之甲基安非他命捌包（驗餘淨重伍拾壹點陸貳公克
）均沒收。
    事  實
一、甲○○前於民國89年間，因偽造文書等案件，經臺灣桃園地
    方法院以90年度訴字第314 號判處有期徒刑6 月、3 月，應
    執行有期徒刑8 月，緩刑3 年確定，嗣於92年11月25日，經
    臺灣桃園地方法院以92年度撤緩字第95號裁定撤銷緩刑確定
    ；又因毒品案件，經臺灣士林地方法院以91年度簡字第760
    號、92年度士簡字第215 號分別判處有期徒刑4 月、2 月確
    定，並經臺灣士林地方法院以93年度聲字第446 號裁定應執
    行有期徒刑5 月確定，再因偽造文書案件，經本院以92年度
    訴字第935 號判處有期徒刑4 月確定，前開案件接續執行，
    於94年4 月25日縮刑期滿執行完畢。詎仍不知悔改，明知甲
    基安非他命為毒品危害防制條例所規範之第二級毒品，並經
    行政院衛生署明令公告列為禁藥管理，竟基於寄藏禁藥甲基
    安非他命之犯意，於95年3 月13日晚間9 時許，在臺北縣新
    莊市○○路某處，受姓名年籍不詳綽號「阿川」之成年男子
    委託，代為保管寄藏「阿川」交付之禁藥甲基安非他命8 包
    （淨重51.69 公克，取0.07公克鑑驗用罄，剩餘淨重51.62
    公克）。嗣於翌日（按即14日）凌晨1 時10分許，為警在臺
    北縣板橋市○○路○ 段21 8號「帝苑旅店」7 樓樓梯口查獲
    ，並扣得上開甲基安非他命8 包（淨重51.69 公克，取0.07
    公克鑑驗用罄，剩餘淨重51.62 公克），始查悉上情。
二、案經臺灣臺北地方法院檢察署檢察官簽分案後呈請臺灣高等
    法院檢察署檢察長令轉臺灣板橋地方法院檢察署檢察官偵查
    起訴。
    理  由
一、上揭寄藏禁藥甲基安非他命之事實，業據被告甲○○於偵查
    及本院審理時坦承不諱（97年度偵字第10436 號卷第23頁、
    本院卷第32頁背面），又扣案之白色不規則結晶8 包經送驗
    結果，確含第二級毒品甲基安非他命成分（淨重51.69 公克
    ，取0.07公克鑑驗用罄，剩餘淨重51.62 公克），有內政部
    警政署刑事警察局94年4 月27日刑鑑字第0950042137號鑑定
    書1 份在卷可稽（見臺灣臺北地方法院95年度易字第728 號
    卷第26頁），並有甲基安非他命8 包扣案可佐，被告上開自
    白與事實相符，堪信其為真實。本案事證明確，被告犯行洵
    堪認定，應予依法論科。
二、查被告甲○○行為後，刑法業於94年2 月2 日修正公布，95
    年7 月1 日施行。修正前刑法第11條規定：「本法總則於其
    他法令有刑罰之規定者，亦適用之。但其他法令有特別規定
    者，不在此限」，修正後則規定：「本法總則於其他法律有
    刑罰或保安處分之規定者，亦適用之。但其他法律有特別規
    定者，不在此限」。準此，本件被告所犯違反藥事法之罪，
    無論於刑法修正前後，均有刑法總則之適用。而修正後刑法
    第2 條第1 項規定：「行為後法律有變更者，適用行為時之
    法律；但行為後之法律有利於行為人者，適用最有利於行為
    人之法律」，係規範行為後法律變更所生新舊法比較適用之
    準據法，於新法施行後，應適用修正後刑法第2 條第1 項之
    規定，為「從舊從輕」之比較。又法律變更之比較適用，比
    較時應就罪刑有關之共犯、未遂犯、想像競合犯、牽連犯、
    連續犯、結合犯，以及累犯加重、自首減輕暨其他法定加減
    （如身分加減）與加減例等一切情形，綜其全部罪刑之結果
    而為比較；且就比較之結果，須為整體之適用，不能割裂分
    別適用各該有利於行為人之法律，此即法律變更之比較適用
    所應遵守之「罪刑綜合比較原則」及「擇用整體性原則」（
    最高法院24年上字第4634號判例、27年上字第2615號判例、
    95年第8 次刑事庭會議決議參照）。經查，刑法第33條第5
    款有關罰金之最低數額部分，刑法分則編各罪所定罰金之貨
    幣單位原為銀元，修正前刑法第33條第5 款規定：「罰金：
    （銀元）1 元以上」，而銀元與新臺幣間之折算，依現行法
    規所定貨幣單位折算新臺幣條例規定，以銀元1 元折算新臺
    幣3 元；修正後刑法第33條第5 款則規定：「罰金：新臺幣
    1 千元以上，以百元計算之」；經比較修正前後之規定，修
    正後刑法第33條第5 款所定罰金之最低數額，較之修正前提
    高，自以修正前刑法第33條第5 款之規定有利於被告，而應
    適用之。
三、藥事法於95年5 月30日修正公布，並於95年7 月1 日施行，
    修正前藥事法第83條第1 項規定：「明知為偽藥或禁藥，而
    販賣、供應、調劑、運送、寄藏、牙保、轉讓或意圖販賣而
    陳列者，處7 年以下有期徒刑，得併科新臺幣500 萬元以下
    罰金。」，而修正後藥事法第83條第1 項規定並未修正，僅
    刪除同條第2 項常業犯規定，本案被告寄藏禁藥犯行並未論
    以常業犯，無論依新舊法規定，對於被告並無不同，依刑法
    第2 條第1 項規定比較新舊法結果，應適用修正前藥事法第
    83條第1 項規定甚明。
四、查安非他命類藥品業經行政院衛生署於69年12月8 日以衛署
    藥字第301124號公告自69年12月8 日起禁止輸入、製造，自
    70 年6月1 日起禁止販賣，更於75年7 月11日以衛署藥字第
    597627號公告一概禁止使用，並在79年10月9 日以衛署藥字
    第904142號函明令公告列為禁藥。故核被告所為，係犯修正
    前藥事法第83條第1 項之明知為禁藥而寄藏罪。被告於受寄
    藏禁藥甲基安非他命後而持有之，其持有之低度行為應為寄
    藏之高度行為吸收，不另論罪。至被告雖因持有屬第二級毒
    品甲基安非他命，另涉毒品危害防制條例之持有第二級毒品
    罪，但此為法條競合，而藥事法第83條第1 項之法定刑為「
    7 年以下有期徒刑，得併科新臺幣500 萬元以下罰金」，而
    毒品危害防制條例第11條第1 項之持有第二級毒品罪法定刑
    為「2 年以下有期徒刑、拘役或新臺幣3 萬元以下罰金」，
    其持有之甲基安非他命數量超過行政院頒訂之「淨重10公克
    以上」，依該條第4 項規定得加重其刑至二分之一，則藥事
    法第83條第1 項之罪法定刑規定較毒品危害防制條例之持有
    第二級毒品罪法定刑較重，依「重法優於輕法」之法理，自
    應僅論藥事法第83條第1 項之明知為禁藥而寄藏罪，不再論
    以較輕之持有第二級毒品罪，聲請簡易判決處刑書認被告所
    為係涉犯毒品危害防制條例第11條第2 項之持有第二級毒品
    罪，容有誤會，惟其基本社會事實同一，爰變更起訴法條，
    併此敘明。又被告有事實欄所示之前科紀錄，並於94年4 月
    25日執行完畢，有臺灣高等法院被告前案紀錄表1 份附卷可
    稽，其受有期徒刑之執行完畢後，5 年以內故意再犯有期徒
    刑以上之罪，為累犯，依刑法第47條第1 項規定加重其刑（
    本案被告不論依修正前後刑法關於累犯之之規定均有適用，
    不生新舊法律比較適用之問題，應逕依修正後刑法第47條第
    1 項之規定，論以累犯，並依法加重其刑，臺灣高等法院暨
    所屬法院95年法律座談會刑事類提案第8 號研討結果可資參
    照）。爰審酌被告有違反毒品危害防制條例及偽造文書等犯
    罪紀錄，素行不佳，有上開刑案紀錄表1 份在卷可參，兼衡
    其犯罪手段、生活狀況、高中畢業之智識程度、寄藏禁藥甲
    基安非他命之數量非低，對社會治安造成危害，及其犯罪後
    坦承犯行之態度等一切情狀，量處如主文所示之刑。又被告
    犯罪時間在96年4 月24日以前，合於中華民國96年罪犯減刑
    條例第2 條第1 項第3 款之減刑條件，爰予減其宣告刑二分
    之一。
五、扣案之甲基安非他命8 包（淨重51.69 公克，取0.07公克鑑
    驗用罄，剩餘淨重51.62 公克），係毒品危害防制條例第11
    條第2 項規定禁止持有之第二級毒品，乃違禁物，被告既因
    法條競合，擇一重按藥事法第83條第1 項規定論以寄藏禁藥
    罪責，則基於法律不能割裂適用之原則，自不能依據毒品危
    害防制條例之規定諭知沒收銷毀之，而應依修正前刑法第38
    條第1 項第2 款之規定，依法宣告沒收（按刑法第38條關於
    沒收之規定，亦同於95年7 月1 日修正施行，惟因沒收係屬
    從刑，應隨同主刑適用同一準據法，而本案前開比較新舊法
    結果，既適用刑法修正前之規定，有關沒收之規定，亦應適
    用修正前刑法第38條規定自明）。另經警同時扣案之電子磅
    秤1 台，雖為被告所有，但客觀上與被告寄藏禁藥甲基安非
    他命之犯行無涉，自無從於本案宣告沒收。另扣案之上開甲
    基安非他命外包裝袋8 個，並非不可與毒品分離，係用於包
    裹毒品，防止其裸露、潮濕，便於攜帶施用，惟係姓名年籍
    不詳綽號「阿川」之成年人所有，非被告所有，爰不予宣告
    沒收，附此敘明。
據上論斷，應依刑事訴訟法第452 條、第273 條之1 第1 項、第
299 條第1 項前段、第300 條，修正前藥事法第83條第1 項，刑
法第2 條第1 項前段、第11條前段、第47條第1 項、修正前刑法
第38 條 第1 項第1 款，中華民國96年罪犯減刑條例第2 條第1
項第3款 、第7 條，判決如主文。
本案經檢察官陳彥章到庭執行職務。
中    華    民    國    98    年    5     月    27    日
                  刑事第八庭  法  官  俞秀美
上列正本證明與原本無異。
如不服本判決，應於判決送達後10日內敘明上訴理由，向本院提
出上訴狀 (應附繕本) ，上訴於臺灣高等法院。其未敘述上訴理
由者，應於上訴期間屆滿後20日內向本院補提理由書「切勿逕送
上級法院」。
                              書記官  謝怡貞
中    華    民    國    98    年    5     月    27    日
修正前藥事法第83條第1項
明知為偽藥或禁藥，而販賣、供應、調劑、運送、寄藏、牙保、
轉讓或意圖販賣而陳列者，處7 年以下有期徒刑，得併科新臺幣
5百 萬元以下罰金。


司法院資訊處製作；財團法人民間司法改革基金會備份。
